【裁判字號】    98,交易,160
【裁判日期】    981208
【裁判案由】    業務過失傷害
【裁判全文】
臺灣桃園地方法院刑事判決             98年度交易字第160號
公  訴  人  臺灣桃園地方法院檢察署檢察官
被      告  乙○○
選任辯護人  何豐行律師
            陳鄭權律師
上列被告因業務過失傷害案件，經檢察官提起公訴（96年度偵字
第24636 號），本院判決如下︰
    主  文
乙○○無罪。
    理  由
一、公訴意旨略以：被告乙○○係受僱於永欣通運股份有限公司
    （下稱永欣公司）之遊覽車客運業駕駛人，負責搭載瑞軒科
    技股份有限公司員工上班，係從事駕駛業務之人，於民國96
    年9 月12日上午6 時30分許，駕駛車牌號碼BB-733號營業用
    大客車，沿桃園縣平鎮市○○路○○段由龍潭往中壢方向行
    駛內側車道，行經桃園縣平鎮市○○路○○段105 號前，應
    注意變換車道時，應讓直行車先行，並注意安全距離，及應
    注意汽車除遇突發狀況必須減速外，不得任意驟然減速，前
    車如須減速暫停，駕駛人應預先顯示燈光或手勢告知後車，
    且依當時情形並無不能注意之情事，竟疏未注意而未讓右側
    車道直行車先行，逕自內側車道變換至外側車道，且並無突
    發狀況，驟然緊急煞停，適有巫晉頡（原名巫致辰）騎乘車
    牌號碼L7L-955 號重型機車在同方向外側車道行駛，因閃避
    不及而撞擊乙○○所駕駛車輛左後方，致巫晉頡受有外傷性
    顱內出血及嗅覺喪失之重傷害，乙○○未下車查看採取救護
    或其他必要措施，旋駕車駛離（所涉刑法第185 條之4 之肇
    事逃逸罪嫌，另為經臺灣桃園地方法院檢察署檢察官不起訴
    處分確定），嗣經目擊證人丙○○記下車牌號碼，報警循線
    查獲，因認被告涉犯刑法第284 條第2 項後段之業務過失致
    重傷等罪嫌云云。
二、按被告未經審判證明有罪確定前，推定其為無罪；犯罪事實
    應依證據認定之，無證據不得認定犯罪事實，刑事訴訟法第
    154條定有明文。又檢察官就被告犯罪事實，應負舉證責任
    ，並指出證明之方法，刑事訴訟法第161條第1項亦有明文規
    定。因此，檢察官對於起訴之犯罪事實，應負提出證據及說
    服之實質舉證責任。再刑事訴訟法上所謂認定犯罪事實之證
    據，係指足以證明被告確有犯罪行為之積極證據而言，該項
    證據必須適合於被告犯罪事實之認定，始得採為斷罪之資料
    ；如未能發現相當證據，或證據不足以證明，自不能以推測
    或擬制之方法，以為裁判基礎；而認定犯罪事實所憑之證據
    ，無論係直接證據或間接證據，其為訴訟上之證明，須於通
    常一般人均不致有所懷疑，而得確信其為真實之程度者，始
    得據為有罪之認定，倘其證明尚未達到此一程度，而有合理
    之懷疑存在，本諸無罪推定原則，自應為被告無罪之諭知，
    最高法院69年台上字第4913號、40年台上字第86號、76年台
    上字第4986號分別著有判例可資參照。
三、訊據被告堅決否認有何公訴人所指業務過失致重傷犯行，辯
    稱：伊對本件車禍之發生沒有過失等語。公訴人認被告涉有
    上開犯行，無非係以：證人丙○○之證述，卷附診斷證明書
    、道路交通事故現場圖、道路交通事故調查報告表、道路交
    通事故照片、臺灣省桃園縣區車輛行車事故鑑定委員會桃縣
    鑑970112案鑑定意見書、桃園縣政府營利事業登記證遊覽車
    客運業駕駛人登記證及瑞軒科技股份有限公司函覆資料等為
    主要論據。
四、經查：
（一）程序部分：
    1.按「告訴乃論之罪，告訴人於第一審辯論終結前，得撤回
      其告訴。」刑事訴訟法第238 條第1 項規定甚明，惟撤回
      告訴人僅限於告訴人本人而已，若告訴人已死亡，告訴之
      主體已失自無從撤回告訴，況告訴權是獨立之權利，法無
      可繼承之明文，因之告訴人死亡後，無從撤回告訴（參見
      法務部（84）檢（二）字第1799號函覆結論），本件告訴
      人巫晉頡於其死亡前之96年10月26日，委由鍾儀婷律師為
      告訴代理人，向臺灣桃園地方法院檢察署檢察官提出告訴
      ，後於97年10月1 日下午5 時45分許死亡，有臺灣桃園地
      方法院檢察署相驗屍體證明書在卷可憑，本件經檢察官提
      起公訴後，告訴人之家屬甲○○、丁○○因與被告達成和
      解，並具狀向本院撤回告訴，參照上開說明，自不生撤回
      告訴之效力，本院仍應依法審理。
    2.按被告以外之人於審判外之言詞或書面陳述，除法律有規
      定者外，不得作為證據，刑事訴訟法第159 條第1 項定有
      明文。查證人丙○○於檢察事務官詢問時所為之陳述，經
      核不符合刑事訴訟法第159 條之2 、第159 條之3 、第15
      9 條之5 等規定，應無證據能力。
（二）實體部分：
    1.本件被害人巫晉頡於96年9 月12日上午6 時30分許，騎乘
      車牌號碼L7L-955 號重型機車，在桃園縣平鎮市○○路○
      ○段105 號前，撞擊車牌號碼BB-733號營業用大客車左後
      方，受有外傷性顱內出血及嗅覺喪失之傷害等情，業據證
      人丙○○於本院審理時證述綦詳，並有桃園縣政府警察局
      交通事故現場圖、道路交通事故調查報告表（一）、（二
      ）各1 份（見偵查卷第13至15頁）、現場照片12張（見偵
      查卷第16至21頁）、財團法人長庚紀念醫院診斷證明書2
      紙（見偵查卷第12、34頁）、法務部法醫研究所98年10月
      2 日法醫理字第0980004772號函1 份（見本院卷第29頁）
      在卷可稽，此部分事實，固堪認定。
    2.查本院於98年10月20日審理時，傳喚證人丙○○到庭接受
      對質詰問，除被告在庭外，另永欣公司負責人陳忠雄（為
      被告父親）亦經本院以附帶民事訴訟被告即永欣公司法定
      代理人身分到庭，關於本件車禍發生經過，證人丙○○於
      本院審理時固證稱：96年9 月12日上午6 時30分許，伊在
      桃園縣平鎮市○○路○○段105 號前等候公車上學，車牌
      號碼BB-733號營業用大客車停到伊面前，該車停下前是行
      駛在兩個車道中間的那條白色虛線，到伊位置時從虛線的
      位置切到伊面前，該車切入角度很大，不是慢慢切進來的
      ，是直接切進來，伊準備上車，沒有注意到後面有無機車
      ，聽到該車後面有撞擊聲，伊有到車後查看，看到機車倒
      了，被害人倒在馬路上，機車倒在營業用大客車後面的左
      邊，距離該車很近，被害人也是倒在該車後面的左邊等語
      綦詳（見本院卷第45、46頁）；惟關於何人駕駛車牌號碼
      BB-733號營業用大客車之人，證人丙○○則明確證稱案發
      當天駕駛車牌號碼BB-733號營業用大客車的人就是陳忠雄
      而不是乙○○，並一再表示確定無訛（見本院卷第48頁背
      面、第49頁），查被告為41歲之壯年人，陳忠雄則為67歲
      之老年人，2 人年紀相差26歲，且容貌輪廓差異甚大，本
      即當無誤認之理，且證人丙○○並非僅於案發當日見陳忠
      雄駕駛上開車輛，證人丙○○亦陳明案發前後均曾搭乘該
      車時，駕駛該車者為陳忠雄（見本院卷第49頁），則證人
      丙○○並非僅案發當天偶然初見陳忠雄，且在被告與陳忠
      雄外貌當無混淆情形下，堪認證人丙○○當無誤認之可能
      ，況證人丙○○與被告、陳忠雄均不相識，與本件更無利
      害關係，且經具結以擔保其證詞之真實性及憑信性，應無
      甘冒偽證刑責而為不實陳述之理，另參諸證人丙○○於指
      證案發當日駕駛車牌號碼BB-733號營業用大客車係陳忠雄
      ，係於本院審理時當被告詢問「當天我開車時有無戴眼鏡
      ？」，證人丙○○在法庭應訊台上轉頭面對同坐被告席之
      乙○○、陳忠雄）立即回稱：「不是你開（證人指著乙○
      ○）是他開（證人指著陳忠雄）。（證人對陳忠雄稱）是
      你開車耶。」於陳忠雄稱：「我是負責業務的」，證人丙
      ○○對陳忠雄稱：「當天是你開耶。」並對同坐於被告席
      之乙○○、陳忠雄稱：「你們還『頂』。」，其後證人丙
      ○○即向本院指證：「當天不是在庭的被告乙○○開的車
      ，而是在庭坐在被告乙○○身旁的人所駕駛的車輛。」等
      語（見本院卷第48頁背面），查證人丙○○當時反應立即
      且毫不遲疑，更當庭對被告、陳忠雄怒斥有頂替情形，證
      人丙○○上開證述，自屬可採，故依證人丙○○所證，本
      件車禍發生時，駕駛車牌號碼BB-733號營業用大客車之人
      ，並非檢察官起訴之被告乙○○，而係陳忠雄。
    3.查證人丙○○固於檢察事務官詢問及本院審理期日檢察官
      及辯護人行交互詰問時均曾證稱：案發時駕駛車牌號碼BB
      -733號營業用大客車之駕駛人為「乙○○」，惟證人丙○
      ○於本院審理時已陳明：車上也是掛乙○○的名字，所以
      伊以為駕駛該車者之姓名為「乙○○」等語（見本院卷第
      48頁背面、第49頁），衡諸證人丙○○與被告、陳忠雄原
      即不相識，則一般搭乘客運巴士之乘客，亦均以車上所懸
      掛標示之姓名，即認定該姓名即係駕駛人之姓名，參諸本
      件於檢察事務官詢問證人丙○○時，被告及陳忠雄均未同
      時在場供證人丙○○指證，而本院審理期日時檢察官及辯
      護人行交互詰問時，因被告、陳忠雄2 人同坐於法庭內被
      告席，致證人丙○○依其原有認知（即認駕駛車牌號碼BB
      -733號營業用大客車之駕駛人姓名為「乙○○」）回答檢
      察官及辯護人之詰問，此觀諸證人丙○○於被告詢問「當
      天我開車時有無戴眼鏡？」時之反應（即立即指稱並非在
      庭之被告（即乙○○）駕駛上開車輛，該車係陳忠雄所駕
      駛），其情至明。因此，自不得僅以證人丙○○曾證稱案
      發時駕駛該車者為「乙○○」之情，即逕謂證人丙○○證
      述有矛盾，或逕認案發時駕駛該車者為檢察官起訴之被告
      乙○○。
    4.被告雖於警詢、檢察官偵查及本院審理時，均一再供承車
      禍發生當時係其駕駛車牌號碼BB-733號營業用大客車，惟
      被告於檢察官偵查時先稱：伊是永欣公司員工，搭載瑞軒
      公司之員工，事發時車上沒有乘客云云（見偵查卷第80頁
      ）；於本院準備程序時則稱：離車禍發生地點之前最近的
      站是平南國中附近的豐田站... 當時在豐田站應該有員工
      上車，發生車禍後，車上員工有幾人伊不清楚云云（見本
      院97年度審交易字第297 號卷第75頁），復於本院審理時
      又改稱：車禍發生當時，車上沒有載人，只有伊1 個人開
      車云云（見本院卷第97頁背面），前後翻異其詞，則被告
      所陳本件車禍發生時係其駕駛上開車輛乙節，是否真實，
      顯非無疑。再者，被告於警詢、檢察官偵查及本院準備程
      序時，雖一再堅稱對車禍之發生並無過失，然其於證人丙
      ○○於本院審理時為上開證述（即指證車禍發生時，上開
      車輛並非被告所駕駛）後，竟於檢察官詢問時稱：「（據
      證人丙○○稱：當天早上這台BB-733大客車要靠路邊行駛
      ，當時你是要做什麼事情？）我是按照我自己的方向行駛
      ，我沒有靠邊，那是證人自己說的。我現在要說有也可以
      。」、「（據丙○○稱：這台BB-733大客車靠邊後，這台
      大客車還有慢慢開到前次提示的偵查卷文件的位置4 位置
      ，有何意見？）檢察官你現在問我，我可以回答是，也可
      以回答不是。我沒有意見。」云云（見本院卷第97頁），
      竟以消極態度應答，參以被告就車禍發生時，車上有無乘
      客乙節竟說詞矛盾之情，益見事虛，堪認被告當時並非上
      開車輛之駕駛人，故其對車禍發生相關情形，並無所悉。
      。再參諸陳忠雄於本院審理時，當證人丙○○指證其為肇
      事時駕駛上開車輛之人時，當下立即否認有駕駛該車，辯
      稱其係負責業務（見本院卷第48頁背面），其後於本院詢
      問時，改稱曾駕駛該車，有時會去支援開車（見本院卷第
      91頁），說詞反覆，且陳忠雄於本院審理欲以證人身分對
      其行交互詰問，經本院告知其依法得拒絕證言時，即主張
      拒絕證言（見本院卷第92 頁 ），然查陳忠雄係被告及辯
      護人於準備程序時所傳喚者，其待證事實係「被告駕駛之
      營業用大客車僅得搭載瑞軒公司員工，及車禍發生地點並
      非瑞軒公司員工交通車上下車地點」（見本院97年度審交
      易字第297 號卷第45頁），本質上係屬被告有利之證人，
      且陳忠雄係被告之父，關係至親，本當無拒絕為被告作證
      之理，然陳忠雄於本院未命具結前，於檢察官詢問時均毫
      不拒絕地陳述，其後本院欲以證人身分對其行交互詰問時
      ，即主張拒絕證言，陳忠雄畏懼虛偽陳述受偽證處罰之心
      理，極為明灼。綜上，被告所供車禍發生當時係其駕駛車
      牌號碼BB-733號營業用大客車乙節，顯非事實。
（三）至於公訴人所舉診斷證明書，僅可證明被害人受有傷害之
      事實；而道路交通事故現場圖、道路交通事故調查報告表
      （一）、（二）、道路交通事故照片，亦僅可證明車牌號
      碼BB-733號營業用大客車確於上開時、地肇事；偵查卷附
      臺灣省桃園縣區車輛行車事故鑑定委員會鑑定意見書，僅
      係鑑定釐清肇事車輛與被害人之車輛之過失責任；另桃園
      縣政府營利事業登記證遊覽車客運業駕駛人登記證及瑞軒
      科技股份有限公司函覆資料，充其量僅得證明被告係以駕
      駛為業務者，惟均不足證明被告即係駕駛肇事之人。
五、綜上，本件公訴人所提上開證據並不足以證明被告涉犯本件
    業務過失致重傷犯行，且查無其他積極事證足資證明被告確
    有公訴人所指上開犯行。揆諸首揭說明，自屬不能證明被告
    犯罪，即應為被告無罪之諭知。
六、至於被告是否涉犯頂替罪嫌，應由檢察官另案偵查，附此敘
    明。
七、至臺灣桃園地方法院檢察署檢察官另以同一事實移送併辦（
    案號：98年度偵字第15150 號），因本件被告被訴之同一事
    實業應無罪，本院自無從併辦，而應退回檢察官另行依法處
    置，附此敘明。
據上論斷，應依刑事訴訟法第284 條之1 、第301 條第1 項，判
決如主文。
本案經檢察官梁光宗到庭執行職務。
中    華    民    國    98    年    12    月    8     日
                  刑事第一庭    法  官  鄭吉雄
以上正本證明與原本無異。
如不服本判決應於收受判決後10日內向本院提出上訴書狀，並應
敘述具體理由。其未敘述上訴理由者，應於上訴期間屆滿後20日
內向本院補提理由書( 均須按他造當事人之人數附繕本) 「切勿
逕送上級法院」。                書記官  許婉茹
中    華    民    國    98    年    12    月    8     日


司法院資訊處製作；財團法人民間司法改革基金會備份。
